【裁判字號】    91,訴,2254
【裁判日期】    920630
【裁判案由】    偽造文書等
【裁判全文】
臺灣板橋地方法院刑事判決                        九十一年度訴字第二二五四號
    公  訴  人  臺灣板橋地方法院檢察署檢察官
    被      告  乙○○
    選任辯護人  陳英彥
    被      告  甲○○
右列被告因偽造文書案件，經檢察官提起公訴（八十九年度偵字第一三０二號）本院
判決如左：
    主  文
乙○○、甲○○共同行使從事業務之人明知為不實之事項，而登載於其業務上作成之
文書，足以生損害於公眾及他人，各處有期徒刑肆月，如易科罰金，均以參佰元折算
壹日。
    事  實
一、緣甲○○原為丙○○所屬設於中國大陸清品紙業有限公司（以下簡稱清品公司）
    之彩色印刷部副總經理，嗣因該部門經營狀況不佳，丙○○遂與甲○○協議，由
    甲○○使用清品公司名義接受訂單，僅支付加工費用予清品公司，其餘利潤則歸
    由甲○○所有而單獨負責該部門業務，另乙○○則為清品公司客戶之中華毛刷廠
    股份有限公司（以下簡稱中華毛刷公司）負責人。甲○○與乙○○基於共同行使
    業務上文書登載不實之犯意聯絡，利用甲○○自台灣出口紙器至大陸地區清品公
    司加工之機會，二人謀議，由乙○○在臺北縣三重市○○街一三一號中華毛刷公
    司處出貨裝箱，於二十尺貨櫃內（箱號0000000）私自裝載未經申報之化
    妝品乳暉霜十四箱、口服液三十箱、膠囊二箱（貨品價值達人民幣三十五萬七千
    一百六十元），並委由不知情之報關行人員填寫海關出口申報單（packing/
    weight list），故意不將上述私裝貨品，據實填載其業務上所制做之文書內，
    而據以向海關申報而行使，致使海關無法據實查驗，足生損害於該申請進口由丙○○所經營之清品紙業有限公司信譽及海關就貨品出關查驗之正確性。嗣該只貨
    櫃於八十八年十一月二十三日經由香港地區進入大陸廣東省深圳地區時，即為文
    錦渡海關查獲而查知上情。
二、案經丙○○訴請臺灣板橋地方法院檢察署檢察官偵查起訴。
    理  由
一、訊據被告乙○○於偵查及本院審理中均坦承前開行使業務上文書登載不實之犯行
    ，被告甲○○則矢口否認與被告乙○○共犯前開犯行，辯稱：伊係清品公司股東
    ，在八十八年十月份時，伊在大陸，並不清楚為何乙○○所裝載之貨櫃夾帶化粧
    品，事後伊遭大陸海關羈押，乙○○曾出具證明書證明伊對此事並不知情，伊係
    事後才知貨櫃夾帶未經申報之化粧品云云。惟查，右揭犯罪事實，業據告訴人丙○○於偵審中指訴甚詳，並有中華毛刷公司出口報單、裝貨明細、進口（出口）
    集中報關貨物申報報關單、大陸地區扣押物品文件清單、海關扣留憑單等件附卷
    可憑，復據共同被告乙○○於偵查中所呈之答辯書供稱：甲○○說他們公司從台
    灣到大陸的貨櫃已經很多次闖關成功，依他的經驗只要不是違禁品，被捉到最多
    是罰款，甲○○表示他可以幫這個忙，只要將貨櫃改運到香港交給他們公司，從
    香港到大陸的事情由他們處理（參見八十八年度他字第一八六八號偵查卷第四十
    四頁背面），於審理中亦稱：伊與甲○○生意往來十年，他知道伊有這批貨，所
    以他就跟伊說如果不要尋求正常的管道，可以出貨到大陸去，因當時伊在大陸也
    有公司，所以只想利用這個貨運方式運送到大陸，由甲○○幫伊接貨再由伊自己
    取貨，伊在大陸並未真正設有公司，甲○○說他有門路說有這種方式可以進入大
    陸等語明確（參見本院九十一年十二月六日訊問筆錄），而被告甲○○原係告訴
    人公司之股東，並任彩色印刷部之副總經理，嗣因該部門經營狀況不佳，告訴人
    丙○○遂與被告甲○○協議，由甲○○負責彩印部分，憑以清品公司名義接受訂
    單，其僅需支付加工費用予清品公司，其餘利潤則歸由被告甲○○所有，此次中
    華毛刷公司進口之彩盒印刷貨櫃由被告甲○○負責等情，業據告訴人於本院審理
    中供述明確，質之被告甲○○亦供承彩印部門由伊負責等語，又由於台灣與大陸
    地區尚未直接通航，乃係透過第三地轉運，是本件貨櫃自台灣運送至香港後，再
    透過香港之報關行，以清品公司名義進入大陸深圳，此亦據被告甲○○供述無誤
    ，是依被告乙○○前開所述，其利用委由被告甲○○加工印刷紙盒之機會，將未
    經申報之私裝貨品裝載予出口貨櫃之內，運送進入大陸地區，而被告甲○○又為
    告訴人方面負責接受此貨櫃之負責人，衡情苟被告甲○○事前毫無知悉，則該貨
    櫃進入大陸地區運送至清品公司大陸廠時，豈不無人為被告乙○○收貨，又被告
    乙○○如何能達到走私貨品進入大陸地區之目的？是被告乙○○所陳與被告甲○○之過程，合於情理而可採信。至被告甲○○復辯以：被告乙○○於伊遭大陸法
    院羈押時，曾出具證明書證明伊係不知情云云，惟此節業據被告乙○○於審理中
    供稱：當時甲○○被大陸羈押時，甲○○太太有跟伊提過甲○○在大陸服刑，要
    伊儘量配合，好像有跟伊提到要開證明書之事，伊有跟他太太說要如何寫伊沒有
    意見，但伊沒有授權他太太開立證明書，伊本來想他太太會在大陸使用，沒有想
    到他現在會在台灣訴訟上來使用等語，是該證明書之內容應係為供做被告甲○○
    於大陸訴訟使用之用，其內容應非實情，自無從採為有利於被告甲○○之證據。
    再者，該批走私貨品進入大陸地區為文錦渡海關扣押後，告訴人丙○○與被告甲○○之妻廖豔珠及數位股東曾親赴被告乙○○公司詢問貨櫃裝載情形，經公司白
    小姐表示已將真實之裝貨明細傳真予甲○○之妻，告訴人即責備官太太，當時官
    太太猶向乙○○公司之小姐白小姐表示說好只裝十一箱，結果多裝了四十一箱，
    才會遭到大陸海關發現等情，亦據告訴人丙○○陳述在卷，並有其所提出之記有
    「官太太，這張是真實的裝貨明細」等字樣之裝貨明細單附卷為證，顯見本件確
    為被告甲○○與丙○○共謀私自裝載未經申報之貨品夾帶進入大陸地區甚明。至
    證人廖豔珠於偵審中雖否認告訴人丙○○前開所指，堅指：並未有如告訴人所陳
    之內容，對於該裝貨明細亦不知是何人傳真予伊云云，應係避重就輕之詞，自不
    足採。末以被告甲○○因本次走私未經申報之貨品進入大陸地區而觸法，亦據中
    國大陸廣東省深圳市中級人民法院於八十九年十一月二十二日判處有期徒刑一年
    二月確定並服刑完畢，此有上開判決書附卷為憑，則被告甲○○前開辯解，應係
    事後卸責之詞，自不足採信，從而罪證明確，被告等犯行堪予認定，應依法論科
    。
二、核被告甲○○、乙○○所為，均係犯刑法第二百十六條、第二百十五條之行使業
    務上登載不實事項罪。被告彼此間就上開犯行，有犯意聯絡及行為分擔，為共同
    正犯；又其利用不知情之報關行人員於業務上所載之文書虛偽填載，為間接正犯
    。又其等明知為不實事項而登載於其業務上文書之低度行為復為行使之高度行為
    所吸收，爰不另論罪。爰審酌被告等之犯罪動機、目的、手段，所生危害，犯罪
    後態度等一切情狀，量刑如主文所示之刑。查被告等本案行為後，刑法第四十一
    條於九十年一月十日修正公布，同年月十二日生效，原條文修正為第四十一條第
    一項前段，並將得易科罰金之罪，從「犯最重本刑為三年以下有期徒刑以下之刑
    之罪」，修正為「犯最重本刑為五年以下有期徒刑以下之刑之罪」，因本案被告
    所犯之罪本即為「最重本刑三年以下有期徒刑以下之刑之罪」，適用新法，對於
    行為人並無不利，依刑法第二條第一項前段之規定，本案應適用修正後之現行刑
    法第四十一條第一項前段條文，併就被告上開所量處之刑，均諭知易科罰金之折
    算標準。
三、公訴意旨另以：被告二人利用甲○○受丙○○委託自台灣進口紙器處理事務之機
    會，而共同意圖為自己不法之利益，以上開行使業務上登載不實偽造文書之方式
    裝載與裝箱內容不符之貨品至大陸地區，而以此方式，違背甲○○在執行業務中
    所應遵守不得從事違法之任務，嗣於貨櫃出口至香港時即為文錦渡海關查獲，告
    訴人盧清格經營之清品紙業有限公司，亦因此次查緝受有貨櫃物品被查封、清品
    紙業有限公司從海關Ｂ類管制上降至Ｄ類，另需繳納巨額保證金等行政處分，致
    使告訴人盧清格本人及所屬公司受有營運及信譽上之損害，因認被告二人均係犯
    有刑法第三百四十二條第一項之背信罪嫌等語。惟按法第三百四十二條第一項背
    信罪之成立，係以為他人處理事務，意圖為自己或第三人不法之利益或損害本人
    之利益，而為違背其任務之行為，致生損害於本人之財產或利益為要件。經查，
    被告甲○○與告訴人丙○○間之僱佣關係，業據告訴人丙○○於本院審理時證稱
    ：當初甲○○跟伊公司彩色印刷部門合作，後來經營不下去，又找了幾位股東進
    彩印部」、「被告甲○○主要的職務內容，就是拿訂單給彩印部門加工，他純粹
    就像業務工作，所以他是以他自己公司名義與客戶做生意」、「他並沒有在公司
    領取薪資，只是公司那部門的股東，等於是炒單，他接到訂單後轉給我們加工，
    原料、配件都是由甲○○自己提供，伊公司只是向他收取最低的加工費用而已，
    至於超過加工利潤部分都是由他自己賺取，伊並不會過問，公司也不會要求他一
    定要拿到訂單」等語（以上參見本院九十一年十二月六日、九十二年一月十日、
    四月九日訊問筆錄），參以告訴人所提出之股東合約書記有「官先生與林先生獨
    立承攬接單交予公司加工支付費用」等字樣（參見八十九年度偵字第一三０二號
    偵查卷第九十五頁），足認告訴人前開所述，應為真實，因之由此可知，被告甲○○僅藉由告訴人公司之名義對外承接訂單，實則該部門之成本及費用等均由被
    告甲○○自行負擔，其僅支付加工費用予告訴人，是被告甲○○自台灣地區進口
    紙盒至大陸地區加工印刷，應係處理自己之事務，核與背信罪之「為他人處理事
    務」成立要件不符，是被告甲○○既無從成立背信犯行，則被告乙○○為告訴人
    公司之客戶，自亦無與被告甲○○共犯背信罪之餘地，惟公訴人認此部份與前揭
    論罪科刑部分有方法結果之牽連關係，屬裁判上一罪，是本院就此部分爰不另為
    無罪之諭知，附此敘明。
據上論斷，應依刑事訴訟法第二百九十九條第一項前段，刑法第二十八條、第二百十
六條、第二百十五條、第二條第一項前段、第四十一條第一項前段、罰金罰鍰提高標
準條例第一條前段、第二條，判決如主文。
本案經檢察官程秀蘭到庭執行職務
中      華      民      國    九十二    年      六      月     三十     日
                                      臺灣板橋地方法院刑事第六庭
                                          法  官  徐   蘭   萍
右正本證明與原本無異。
如不服本判決，應於判決送達後十日內，向本院提出上訴狀。
                                          書記官  莊   川   億
中      華      民      國    九十二    年      六月     三十     日
附錄本案論罪科刑法條全文：
刑法第二百十六條
行使第二百十條至第二百十五條之文書者，依偽造、變造文書或登載不實事項或使登
載不實事項之規定處斷。
刑法第二百十五條
從事業務之人，明知為不實之事項，而登載於其業務上作成之文書，足以生損害於公
眾或他人者，處三年以下有期徒刑、拘役或五百元以下罰金。


司法院資訊處製作；財團法人民間司法改革基金會備份。
